臺灣澎湖地方法院行政訴訟判決　
111年度簡字第2號
原      告  王如玉  
被      告  澎湖縣政府
代  表  人  賴峰偉  
訴訟代理人  陳偉明  
            張紘楨  
            邵晨暉  
上列當事人間不動產經紀業管理條例事件，原告不服內政部中華
民國110年9月23日台內訴字第0000000000號訴願決定，提起行政
訴訟，本院判決如下：
    主  文
原告之訴駁回。
訴訟費用由原告負擔。
    事實及理由
一、程序部分：本件原告經被告以民國110年6月8日府財行字第0
    000000000號裁處書（下稱原處分），裁處罰鍰新臺幣（下
    同）10萬元並停止營業（見原處分卷第18至19頁，訴願卷第
    33至34頁），惟原告於高雄高等行政法院111年1月27日行準
    備程序時，表示僅對罰鍰10萬元不服，對停止營業沒有爭執
    ，經該院以本件應適用簡易訴訟程序之事件，移送本院行政
    訴訟庭管轄，先予敘明。
二、事實概要：被告以其查得原告以個人名義在建築物外牆張貼
    租售廣告，及在臉書社群網站刊登不動產銷售廣告（下合稱
    系爭廣告），並留有原告之聯絡電話，涉有未經許可經營不
    動產仲介業務情事，經函請原告於同年5月10日以書面陳述
    意見後，審認原告雖具有不動產經紀營業員資格，惟未任職
    於不動產經紀業即從事不動產經紀業業務，違反不動產經紀
    業管理條例（下稱管理條例）第5條第1項、第7條第1項規定
    ，乃依同條例第32條第1項規定，以原處分裁處原告10萬元
    罰鍰並停止營業。原告不服，提起訴願復經決定駁回，遂提
    起本件行政訴訟。
三、原告主張及聲明
  ㈠主張要旨：伊先前在某間不動產公司任職，沒有得到應有的
    報酬，故不願再去該公司上班，因為遇到沒良心的老闆，才
    不願繼續跟著老闆工作，伊刊登系爭廣告時，並非經紀業。
    伊為了買賣物件的工作全台跑透透，取得地主、屋主的委託
    ，但這份工作並非外人所想那麼好，伊只求三餐溫飽、有基
    本生活能過，並未因此賣出數間不動產。
  ㈡聲明：原處分及訴願決定關於罰鍰部分應予撤銷。
四、被告答辯及聲明
  ㈠答辯要旨：原告非經紀業而從事仲介銷售不動產業務，於109
    至110年間，在建築物外牆及臉書社群網站刊登系爭廣告，
    並留有原告之聯絡資訊，而無地主或屋主之聯絡資訊，屬營
    業行為，況原告亦自承刊登系爭廣告及代為銷售之行為。原
    告既具有不動產經紀營業員資格，知悉不動產經濟業管理條
    例規定，仍以未經許可之非經紀業型態刊登系爭廣告，確有
    經營仲介業務之行為。又管理條例所稱仲介，非以收取服務
    報酬為必要條件，至於經營業務，乃指社會生活上為同性質
    事務繼續反覆實施之行為，故原告雖與地主、屋主簽署委託
    書，仍係以未得許可之非經紀業型態營業，與是否為成交或
    未收取報酬無涉。原告被告考量原告為初犯，處以法定最輕
    裁罰，並無不當。
  ㈡聲明：駁回原告之訴。
五、如事實概要欄所載之事實，有原告陳述意見書、原處分書、
    訴願決定書、不動產經紀營業員證明及內政部不動產服務業
    管理作業系統查詢資料等附卷可稽（見原處分卷第18至19、
    24、30至40、42至45頁，訴願卷第29頁），且為兩造所不爭
    執，堪信為真實。
六、經核本件爭點為：被告審認原告未任職於不動產經紀業，卻
    以個人名義刊登系爭廣告，從事不動產經紀業業務，違反管
    理條例第32條第1項規定，以原處分處以罰鍰10萬元部分，
    有無違誤？本院判斷如下：
  ㈠按管理條例第1條規定：「為管理不動產經紀業（以下簡稱經
    紀業），建立不動產交易秩序，保障交易者權益，促進不動
    產交易市場健全發展，特制定本條例。」第4條規定：「本
    條例用辭定義如下︰一、不動產︰指土地、土地定著物或房屋
    及其可移轉之權利；房屋指成屋、預售屋及其可移轉之權利
    。……四、經紀業︰指依本條例規定經營仲介或代銷業務之公
    司或商號。五、仲介業務︰指從事不動產買賣、互易、租賃
    之居間或代理業務。……七、經紀人員︰指經紀人或經紀營業
    員。經紀人之職務為執行仲介或代銷業務；經紀營業員之職
    務為協助經紀人執行仲介或代銷業務。……」第5條第1項前段
    規定：「經營經紀業者，應向主管機關申請許可後，依法辦
    理公司或商業登記；……」第7條第1項規定：「經紀業經主管
    機關之許可，辦妥公司登記或商業登記，並加入登記所在地
    之同業公會後方得營業，並應於6個月內開始營業；逾期未
    開始營業者，由主管機關廢止其許可。但有正當理由者，得
    申請展延1次，其期限以3個月為限。」第32條第1項規定：
    「非經紀業而經營仲介或代銷業務者，主管機關應禁止其營
    業，並處公司負責人、商號負責人或行為人新台幣10萬元以
    上30萬元以下罰鍰。」次按行政罰法第7條第1項規定：「違
    反行政法上義務之行為非出於故意或過失者，不予處罰。」
  ㈡次按不動產經紀業影響房地產交易市場之穩定與發展至鉅，
    與交易當事人權利義務息息相關，為健全管理機制，管理條
    例乃明定經營不動產經紀業，須向主管機關申請許可，辦妥
    公司或商業登記，並加入登記所在地之同業公會後，方得營
    業；對於非經紀業而經營仲介業務者，依法禁止其營業，並
    處公司負責人、商號負責人或行為人罰鍰，以杜絕個人未經
    申請許可而為之營業行為。又該條例第4條第5款所定「居間
    」業務，係指居於兩造簽約當事人之間，報告訂約機會，或
    斡旋其間以促成契約之締結，未如民法第565條規定，以他
    方給付報酬為要件；衡諸管理條例之立法意旨，既係為維護
    不動產交易秩序及交易者權益，促進不動產交易市場健全發
    展，而以人必歸業、業必歸會之方式，對不動產經紀業予以
    管制，應認居間行為不問有償與否，均屬管理條例規範之範
    疇，始足以達成對不動產經紀業全面且有效管理之目的。另
    所謂「營業」，只須依客觀事證，可認為具有反覆實施之意
    圖，即足當之，縱僅被查獲一次或次數甚少，仍不影響其為
    營業行為之認定。
  ㈢經查：
  ⒈原告領有中華民國不動產仲介經紀商業同業公會全國聯合會
    於108年11月26日核發之不動產經紀營業員證書，有效期限
    至113年4月30日；其未任職於不動產經紀業，以個人名義，
    在建築物外牆及臉書社群網站上刊登系爭廣告，並均留有其
    個人行動電話號碼作為聯絡方式等情，有不動產經紀營業員
    證明、內政部不動產服務業管理作業系統查詢資料、系爭廣
    告照片等在卷可憑（見原處分卷第31至37頁，訴願卷第29頁
    ），且為原告所不爭執（見本院卷第28至29頁）。
  ⒉系爭廣告可使瀏覽該廣告之不特定多數人知悉特定不動產出
    售之訊息，有意購買者可藉由廣告中記載之行動電話號碼與
    原告聯絡，再由原告向求售不動產之人報告訂約之機會，故
    屬對不動產之仲介行為。又原告各次刊登之廣告，均留存相
    同之行動電話號碼作為聯絡方式，堪認其係基於反覆實施之
    意圖，經營不動產仲介業務。而原告具有不動產經紀營業員
    資格，對於管理條例禁止未辦公司或商業登記及加入所在地
    同業公會之個人經營不動產經紀業，自當知悉，至其有無因
    此獲取報酬，並不影響其係經營不動產經紀業之認定。從而
    ，被告審認原告為專業人員，考量原告為初犯，以原處分依
    管理條例第32條第1項規定，裁處最低額之罰鍰10萬元，核
    其認事用法，並無違誤。
七、綜上所述，被告以原告未任職於不動產經紀業，卻以個人名
    義刊登系爭廣告，從事不動產經紀業業務，違反管理條例第
    32條第1項規定，以原處分處以罰鍰10萬元部分，並無違誤
    ，訴願決定予以維持，核無不合。原告訴請撤銷，為無理由
    ，應予駁回。
八、據上論結，本件原告之訴為無理由，依行政訴訟法第98條第
    1項前段，判決如主文。
中　　華　　民　　國　　111 　年　　5 　　月　　31　　日
               　 行政訴訟庭　法　官　王偉為
一、上為正本係照原本作成。
二、如不服本判決，應於送達後20日內，向本院提出上訴狀，其
    未表明上訴理由者，應於提出上訴後20日內向本院補提理由
    書（均須按他造人數附繕本）。上訴理由應表明關於原判決
    所違背之法令及其具體內容，或依訴訟資料可認為原判決有
    違背法令之具體事實。
中　　華　　民　　國　　111 　年　　5 　　月　　31　　日
　　　　　　　　　　　　　　　書記官　莊心羽